【裁判字號】    91,訴,3843
【裁判日期】    920106
【裁判案由】    清償借款
【裁判全文】
臺灣臺中地方法院民事判決  九十一年度訴字第三八四三號
    原      告  江素雲
    被      告  甲○○
右當事人間請求清償借款事件，本院判決如左：
    主      文
原告之訴駁回。
訴訟費用由原告負擔。
    事      實
甲、原告方面：
一、聲明：被告應給付原告新台幣（下同）二百萬元，及自起訴狀繕本送達之翌日起
    至清償日止，按中央銀行核定放款日拆二分之一計算之利息。
二、陳述：被告係原告之長子，幼小含辛扶養長大，前為作生意而向原告借款二百萬
    元，然其竟不知孝敬雙親，經常對原告惡言相向，更任由其妻對原告不敬，而未
    盡人子之道，亦不返還該借款，致原告生活陷於無著，爰依民法第四百七十四條
    、第四百七十八條消費借貸之法律關係，提起本件訴訟，求為判決如聲明所示。
三、證據：請求訊問證人黃添義（原告之配偶，被告之父親）。
乙、被告方面：
一、聲明：原告之訴駁回。
二、陳述：伊並未向原告借款，因伊經商失敗，財產被拍賣，原告就說被告欠其二百
    萬元。
    理      由
一、按稱消費借貸者，謂當事人一方移轉金錢或其他代替物之所有權於他方，而約定
    他方以種類、品質、數量相同之物返還之契約。當事人之一方對他方負金錢或其
    他代替物之給付義務而約定以之作為消費借貸之標的者，亦成立消費借貸。民法
    第四百七十四條，定有明文。是消費借貸屬要物契約甚明（註：依修正前之消費
    借貸之規定亦同，僅係生效或成立要件之差別而已）。換言之，借用人及貸與人
    雙方意思表示之一致及物（於本件則為金錢）之交付，均為消費借貸契約之成立
    要件，而此即對於當事人有利於己之事實。按諸，當事人互相表示意思一致者，
    無論其為明示或默示，契約即為成立。當事人對於必要之點，意思一致，而對於
    非必要之點，未經表示意思者，推定其契約為成立，關於該非必要之點，當事人
    意思不一致時，法院應依其事件之性質定之。為民法第一百五十三條所明定。而
    按，依民事訴訟法第二百七十七條之規定：「當事人主張有利於己之事實者，就
    其事實有舉證之責任。但法律別有規定，或依其情形顯失公平者，不在此限。」
    是以本件原告須就被告係為本件上開借款之借用人，及其已就上開金額（即二百
    元）之交付，負有舉證之責，先予敘明。
二、查原告對於上開有利於己，而必須舉證之事實。原告對此僅提出夫即黃添義為證
    人之證據方法。而參諸，證人黃添義於本院審理時稱：「我（指證人黃添義）兒
    子（即被告）有向向我太太（即原告）借二百萬元，約七十五年左右借的，我兒
    子借去買田地借的，是買台中縣鎮平段七三三地號之田地面積約一甲，向何人買
    不知道，錢放在銀行是我兒子（被告）拿印章及存摺去領的。」等語（九十一年
    十二月十八日審理筆錄）。核與原告於本院審理時所稱：「我（指原告）係於九
    十年間借給被告錢，一次借二百萬元，是我拿印章及存摺給被告去領的。」、「
    我兒子（被告）係借錢去做生意」等語（見同右及九十一年十二月二日審理筆錄
    ）。互核其二人對於被告何時向原告借款，借款之目的為何等情節，出入頗大。
    是以證人黃添義之證詞，尚難為兩造間存有消費借貸之證明。原告除此之外，並
    未能提供其他確切之證據，足以證明上開原告應負舉證責任之事實。是原告就上
    開其所主張被告於九十間向伊借款二百萬元之事實，顯已無從證明。故而，其為
    本件之請求，於法尚屬無據，為無理由，自應予以駁回。
三、據上論結，原告之訴為無理由，依民事訴訟法第七十八條，判決如主文。
中      華      民      國      九十二    年      一      月      六    日
                                            臺灣臺中地方法院民事第四庭
~B法      官  陳添喜
右為正本係照原本作成
如對本判決上訴，須於判決送達後廿日內向本院提出上訴狀
中      華      民      國    九十二    年     一       月      六      日
~B法院書記官


司法院資訊處製作；財團法人民間司法改革基金會備份。
